【裁判字號】    96,交聲,953
【裁判日期】    970311
【裁判案由】    聲明異議
【裁判全文】
臺灣高雄地方法院刑事裁定             96年度交聲字第953號
原處分機關  高雄市政府交通局
異  議  人
即受處分人  乙○○
上列異議人即受處分人因違反道路交通管理處罰條例案件，對於
高雄市政府交通局交通事件裁決中心於民國96年9 月26日所為之
處分（原處分案號：高市府交裁字第32-T00000000號）聲明異議
，本院裁定如下：
    主  文
異議駁回。
    理  由
一、原處分意旨以：異議人即受處分人乙○○駕駛車牌號碼UE-
    1292號自小客車，於民國96年1 月1 日下午5 時20分許，沿
    臺東縣臺東市○○路由高雄向臺東市區方向行駛，行經中興
    路、蘭州路交岔口（下稱中興、蘭州路口）時，明知該路口
    交通號誌燈號為紅燈，仍逕行闖越，嗣為原舉發單位即臺東
    縣政府警察局臺東分局溫泉派出所員警甲○○攔停，並以異
    議人有行經有燈光號誌管制之交岔路口闖紅燈之違規行為，
    依道路交通管理處罰條例第53條第1 項當場舉發。嗣因異議
    人未於舉發通知單上所載之應到案日期即同年1 月16日前至
    原處分機關即高雄市政府交通局聽候裁決，原處分機關乃依
    前開條例第53條第1 項、第63條第1 項第3 款規定，於96年
    9 月26日以高市交裁字第裁32-T00000000號裁決書裁處受處
    分人罰鍰新臺幣（下同）5,400 元，並記違規點數3 點。
二、聲明異議意旨則略以：異議人乙○○係於當日沿臺東縣臺東
    市○○路往花蓮行駛，跟著前面的車子前進，行經中興路與
    蘭州街交岔路口，當時異議人對路況不熟而在找路，至發現
    該路口之燈號已由黃燈轉為紅燈時，其前輪已壓到停止線，
    當時其緊急煞車，但因其車速約為50公里左右，故其車輛一
    直滑行至該路口中心始完全停止，並非故意闖越該路口；又
    因異議人係於該路口仍顯示黃燈號誌時穿越停止線，故並無
    「闖紅燈」之違規行為；又如異議人確有違規，至多僅構成
    「超越停止線停車」，而非闖紅燈；另因異議人當時拒絕簽
    名，員警就不將舉發通知單交給異議人，且因員警記載異議
    人之地址錯誤，致該舉發通知單均未合法送達於異議人云云
    。
三、按汽車駕駛人駕駛汽車，應遵守道路交通標誌、標線、號誌
    之指示；「圓形紅燈」之行車管制號誌係表示禁止車輛通行
    ，並不得超越停止線或進入路口；又設有號誌之交岔路口之
    前方，寬30至40公分之白色實線，為「停止線」，用以指示
    行駛車輛停止之界限，車輛停止時，其前懸部分不得伸越該
    線，道路交通安全規則第90條前段、道路交通標誌標線號誌
    設置規則第206 第5 款第1 目、第170 條第1項 、第2 項分
    別定有明文。再者，如汽車駕駛人，行經有燈光號誌管制之
    交岔路口闖紅燈者，處1,800 元以上5.400 元以下罰鍰，並
    應記違規點數3 點，道路交通管理處罰條例第53條第1 項、
    第63條第1 項第3 款分別定有明文。此外，依違反道路交通
    管理事件統一裁罰基準表規定，小型車行經有燈光號誌管制
    之交岔路口闖紅燈，為警舉發，未於應到案期限60日內到案
    ，而經主管機關逕行處罰者，對汽車駕駛人處以5,400 元之
    罰鍰，並計違規點數3 點。
四、經查：
  (一)異議人即受處分人乙○○於前揭時間行經中興、蘭州路口，
    並未將所駕駛車輛停駛於停止線前，而滑行至該路口中間，
    車頭接近對面之行人穿越道時，始完全將車輛停駛，此時該
    路口燈號已顯示紅燈，嗣為臺東縣政府警察局臺東分局溫泉
    派出所員警甲○○攔停，員警以其於該路口闖紅燈而當場舉
    發，經異議人表示不服，並拒絕於舉發通知單上簽名等事實
    ，為異議人所自承，亦經證人即舉發員警甲○○到庭證述屬
    實，且經查異議人當庭手繪之現場圖，與證人手繪之現場圖
    ，及臺東縣警察局臺東分局函覆之現場照片所標示之異議人
    最終停車位置，均互核相符，是前揭事實，應堪認定。
  (二)又本件異議人有闖紅燈之違規事實，業據證人即舉發員警甲○○到庭證稱：當時其在中興路糖廠側門執行交通稽查勤務
    ，當時中興路與蘭州街口燈光號誌是紅燈，其看到異議人在
    紅燈狀態下還慢慢行駛過來，因其所站的位置角度可以看到
    異議人行駛車道的燈光號誌，可以確定異議人穿越停止線時
    ，該路口燈光號誌已轉為紅燈等語（見本院卷第36、37頁）
    ，甚為明確。又證人丙○○於本院審理時固證稱：當時其與
    異議人在找路，看到黃燈時，就趕快煞車，是因怕被後面車
    子追撞，才慢慢滑行至前面等語（見本院卷第38頁），而與
    證人甲○○所見情形不符，惟查員警甲○○值勤地點，乃在
    中興路糖廠側門旁路邊，而與異議人行車方向同側，且約距
    異議人穿越燈光號誌之地點約3 、40公尺，業經證人甲○○
    證述屬實，並有證人甲○○手繪之現場圖1 份可佐（見本院
    卷第39、43頁），以上開位置、距離觀之，員警甲○○當時
    對異議人異議人穿越路口時之情形，應可清處觀察，應無誤
    判之可能，又證人證人甲○○乃依法執勤之警員，與異議人
    素昧平生，又無嫌隙，其於執行交通勤務過程中，應無任意
    為不實舉發之可能，且其經本院傳訊到庭具結作證，亦無甘
    冒偽證罪責而故意誣陷異議人之理。而證人丙○○既承認其
    與異議人當時都在找路，則其於異議人駕車穿越停止線以前
    ，是否確實有隨時注意當時燈號，則仍不無疑問，又證人丙○○為異議人之朋友，其證言仍難免有偏袒或受異議人說法
    影響之虞。是綜合上述證人證述判斷，認證人甲○○之證詞
    應與事實相符，是異議人確有於前揭時間，於中興、蘭州路
    口燈光號誌顯示為紅燈之情形下，闖越停止線之行為，即堪
    認定，至異議人前揭辯詞及證人丙○○所述，則均不足採信
    。
  (三)又異議人自承其當時至路口中央方完全煞停，車身已完全超
    越停止線，按車輛於紅燈狀態下行駛至於路口中間煞停，已
    足以干擾左右方向之車流，並且與行進方向不同之車輛有衝
    突、側撞之危險，是異議人之行為，即非僅「越線停車」，
    而該當於前揭法規所定之「闖紅燈」行為無疑，聲明異議意
    旨就此亦有誤會。
  (四)再按違反行政法上義務之行為非出於故意或過失者，不予處
    罰，行政罰法第7 條定有明文，是如行為人因過失而違反行
    政法上義務者，應法仍應予以處罰，合先敘明。次按汽車行
    駛時，駕駛人應注意車前狀況及兩車併行之間隔，並隨時採
    取必要之安全措施，道路交通規則第94條第3 項定有明文。
    次本件異議人辯稱：其因對當地路況、地形不熟悉，以致於
    不小心闖越中興、蘭州街口等語，此核與證人甲○○於本院
    訊問時證稱：當時確實有看到異議人東張西望等語相符（見
    本院卷第37頁），是堪認異議人當時確非故意闖越中興、蘭
    州路口之紅燈號誌，惟異議人既因對路況、地形俱不熟悉，
    而未能於行駛中全神貫注注意前車狀況，致疏未注意前方交
    通號誌燈號已經轉換為紅燈，不慎闖越，主觀上自有應注意
    而未能注意之過失甚明，從而，異議人因過失而違反交通規
    則，依法亦不能免於處罰。
五、另依違反道路交通管理事件統一裁罰標準及處理細則第11條
    第1 項第1 款規定，員警如在道路上當場舉發行為人有違反
    道路交通管理處罰條例之行為，而被查獲之行為人為受處分
    人時，員警應在舉發通知單上之行為人姓名欄註明其姓名後
    ，交付該行為人簽名或蓋章收受之；拒絕簽章者，並記明其
    事由，視為已收受。本件異議人雖一再陳稱原舉發通知未合
    法送達於異議人云云，惟因其拒絕在舉發通知單上簽名以表
    示親自收受之意思，員警自無從將舉發通知單交付予異議人
    ，是按前揭規定，原舉發通知即視為已合法送達於異議人，
    併予指明。
六、綜上所述，受處分人確有在前揭時、地闖紅燈之違規行為，
    從而，原處分機關依前開道路交通管理處罰條例第60條第2
    項第3 款、第63條第1 項第1 款、第85條第2 項及違反道路
    交通管理事件統一裁罰基準表規定裁處受處分人罰鍰5,400
    元，並記違規點數3 點，核無違誤，本件異議為無理由，應
    予駁回。
七、據上論斷，應依道路交通案件處理辦法第19條，裁定如主文
    。
中    華    民    國    97    年     3    月    11    日
                  交通法庭  法  官  陳思帆
上正本證明與原本無異。
如不服本裁定，應於裁定送達後5日內向本院提出抗告狀。
中    華    民    國    97    年     3    月    11    日
                            書記官  王高山


司法院資訊處製作；財團法人民間司法改革基金會備份。
